# 母公司转让了孙公司 100% 的股权

提问人：yayu197777 时间：2023-05-25 11:06:13
陈版您好，根据 2019 年上市公司年报会计监管报告“根据企业会计准则及相关规定，是否形成企业合并，要看有关交易或事项发生前后报告主体是否发生变化。年报分析发现，个别上市公司报告期内对孙公司直接增资，增资完成后孙公司变为上市公司的控股子公司。该事项并未导致合并财务报告报告主体的变化，未形成企业合并事项，但上市公司错误地将该交易作为同一控制下企业合并进行确认并披露。”2023年 4 月，我集团母公司以子公司长期股权投资成本的金额转让了对孙公司100%的股权，这种情况下是否也按照上述原则处理，直接按转让成本作为母公司长投的成本，而不按照同一控制下企业合并原则“合并方在合并日按取得被合并方所有者权益在最终控制方合并财务报表中账面价值的份额”确认母公司对孙公司长投的成本呢？如果集团一家子公司受让了了母公司另一家子公司100%股权，长投的成本是否是按照同一控制下企业合并原则确定呢？

回答人：chenyiwei
此类问题的处理原则，要看取得股权的一方的合并报表范围（即所控制的经济资源）是否因此发生变化。如果合并范围不变，即该交易就是在取得股权的一方的合并报表范围内进行的交易，则对于取得股权的一方而言就不按照企业合并处理，而是按照实际支付的对价作为长期股权投资的成本。而合并范围发生变化的（例如“集团一家子公司受让了了母公司另一家子公司100%股权”），且标的企业构成“业务”的，则对于取得股权的一方就要按照企业合并处理。
母公司从子公司受让孙公司股权，对母公司而言也不是企业合并，直接按受让对价作为长期股权投资成本。